【裁判字號】    91,訴,5564
【裁判日期】    920922
【裁判案由】    給付工程款
【裁判全文】
臺灣臺北地方法院民事判決                        九十一年度訴字第五五六四號
    原      告  翔聯企業股份有限公司
    法定代理人  甲○○
    訴訟代理人  劉純增律師
    複代理人    乙○○
    被      告  頂天營造有限公司
    法定代理人  丙○○
    訴訟代理人  丁○○
右當事人間給付工程款事件，本院於民國九十二年九月八日辯論終結，判決如左：
    主  文
原告之訴及假執行之聲請均駁回。
訴訟費用由原告負擔。
    事  實
甲、原告方面：
一、聲明：被告應給付原告新台幣（下同）一百五十萬九百八十七元及自九十一年八
    月一日起至清償日止，按年息百分之五計算之利息。並陳明願供擔保請准為假執
    行之宣告。
二、陳述要領：
    (一)原告前於八十八年三月間承攬被告坐落於台北市○○○路○段之「花園城堡Ａ
      、Ｂ」二案之石材工程（下稱系爭Ａ、Ｂ工程），嗣原告即依被告提供之圖說
      如期施作完工，並於八十九年八月間將工作成果交由被告驗收使用。惟被告未
      足額付清工程款，仍欠五十一萬九千五百零五元未付，嗣經雙方議定折價，以
      四十四萬二千一百二十七元作為「花園城堡Ｂ」案之保留款。
    (二)另原告尚有超出合約數量加作之外牆黃金石花崗石約二五六六才，價值為一百
      零五萬八千八百六十元，經原告多次敦促被告安排期日共同會算實作數量，卻
      均遭藉詞拖延拒付款，爰均依承攬之法律關係請求被告給付報酬。
    (三)對被告答辯之陳述：
      1.否認被告所稱：系爭Ａ、Ｂ工程有施工建材色差、建材過多結晶裂縫及施工
        品質不良等瑕疵之情形。
      2.否認被告所稱九二一及三三一地震造成系爭Ｂ工程之一、二樓門廳石材嚴重
        掉落，係原告選用之石材有瑕疵。
      3.況且被告所提委託他人代為修繕之證據，係良鑑公司開立予冠德公司，而非
        本件被告，故此發票與本件根本無關連。
      4.有關追加花崗石材款項部份，原告自九十年八月十六日起即多次催促被告配
        合會算實作數量，惟均遭被告拖延，至今仍未辦理。被告既已接收使用，卻
        又拒絕會算付款，顯無理由，至於被告辯稱原告實際施作之數量計價後僅為
        新台幣一千五百六十二萬四千五百七十八元，核算已溢付八十四萬四千一百
        七十三元之事實，原告否認之。
乙、被告方面：
一、聲明：請求駁回原告之訴及假執行之聲請，並陳明如受不利之判決，願供擔保請
    求免予假執行。
二、陳述要領：
    (一)否認原告所稱系爭Ｂ工程案之保留款經雙方議定折價四十四萬二千一百二十七
      元之事實。被告謹陳本案之保留款為四十六萬四千零八十七元，又依據被告計
      算原告施作之石材數量，計一千五百六十二萬四千五百七十八元，惟被告實際
      已支付之工程款為一千六百四十六萬八千七百五十元，被告尚超付八十四萬四
      千一百七十三元縱使扣除原告之剩餘尾款五十一萬八千二百六十七元，原告尚
      應返還被告三十二萬五千九百零六元。
    (二)原告於系爭Ａ、Ｂ工程簽約後，進場施作，即有施工建材色差、建材過多結裂
      縫及施工品質不良等「重大瑕疵」情況發生，又系爭Ｂ工程，因施工不良於九
      十年九二一大地震時，一樓及二樓門廳石材即有掉落情形，原告雖有進行搶修
      ，惟於九十一年三三一地震原搶修位置仍發生石材嚴重掉落，石材不堅固程度
      甚明，顯見原告所選用之石材本身即有瑕疵，有偷工減料之嫌。被告於事後仍
      通知原告出面處理，此次原告雖有至現場看查，卻始終未見原告有進場拆除重
      做或進行搶修補救工作，被告即依契約書第十條規定另行僱工處理，經被告另
      覓之承接廠商良鍵工程有限公司代修，共計支出修繕費用為八十五萬五千五百
      零九元整。退一步言，原告縱有四十四萬二千一百二十七元之保留款，其亦已
      全額被代僱工費用扣抵，被告對原告並無債務存在。
    (三)如依原告所稱系爭Ａ、Ｂ工程於八十九年八月即已完工交付，原告於九十一年
      十一月始請求，其請求權已罹於時效。
    理  由
一、查本件原告起訴主張原告於八十八年三月間承攬系爭Ａ、Ｂ工程之事實，業據原
    告提出工程合約書為證，復為被告所不爭執，自堪信為真實。
二、至原告另主張被告未足額付清工程款，仍欠五十一萬九千五百零五元未付，嗣經
    雙方議定折價，以四十四萬二千一百二十七元作為「花園城堡Ｂ」案之保留款，
    以及原告尚有超出合約數量加作之外牆黃金石花崗石約二五六六才，價值為一百
    零五萬八千八百六十元之事實，為被告否認，稱原告實際施作之石材數量僅為一
    千五百六十二萬四千五百七十八元，扣除被告已支付之工程款，被告已超付八十
    四萬四千一百七十三元，且另抗辯系爭Ｂ工程因原告施工瑕疵經被告依約命補正
    未補正，被告已另請他人代做，復支付修繕費用八十五萬五千五百零九元，亦得
    自該保留款扣除等語，惟本件首應審酌者為原告所施作系爭Ａ、Ｂ工程之實際數
    量為何？
三、按當事人主張有利於己之事實者，就其事實有舉證之責任，民事訴訟法第二百七
    十七條定有明文；又當事人如就施作數量有所爭執，應由主張施作數量較多之一
    方，就其多出之數量及工程部分負舉證之責，查本件被告否認原告實際施作數量
    業如前述，原告自應先舉證證明其施作數量確如主張數量，不能僅否認被告之主
    張即認其舉證已足。經查，原告所提出之工程協議書，其內僅記載：「雙方協議
    須待一樓門廳更換完成後，繼續核對數量請款：：：」，在被告之簽認欄部分，
    被告之代理人亦記載：「數量部分仍須雙方核對」之字句，顯見被告於訴訟外亦
    無任何同意原告陳報多出施工之數據，原告復無法證明其所施作之部分已達被告
    所支付之一千六百四十六萬八千七百五十元數量，其起訴請求保留款以及追加石
    材部分，自無理由。
四、從而原告依據承攬之法律關係，請求被告給付一百五十萬九百八十七元及自九十
    一年八月一日起至清償日止，按年息百分之五計算之利息，為無理由，應予駁回
    。原告之訴既經駁回，其假執行之聲請即失所附麗，亦應一併駁回之。又本件之
    事實及法律關係已臻明確，兩造之其餘陳述及攻擊防禦方法，對判決之結果無影
    響，本院爰不一一論述，附此敘明。
據上論結，本件原告之訴為無理由，依民事訴訟法第七十八條判決如主文。
中      華      民      國    九十二    年      九      月    二十二    日
                                 民事第二庭  法  官    朱漢寶
右為正本係照原本作成。
如對本判決上訴，須於判決送達後廿日內向本院提出上訴狀。
中      華      民      國    九十二    年      九      月    二十二    日
                                         法院書記官    劉碧輝


司法院資訊處製作；財團法人民間司法改革基金會備份。
